【裁判字號】    99,聲,5118
【裁判日期】    991020
【裁判案由】    聲請宣告沒收違禁物
【裁判全文】
臺灣板橋地方法院刑事裁定              99年度聲字第5118號
聲  請  人  臺灣板橋地方法院檢察署檢察官
被      告  甲○○
上聲請人因違禁物案件，聲請單獨宣告沒收（99年度聲沒字第80
3 號），本院裁定如下：
    主  文
扣案之第二級毒品甲基安非他命壹包（驗餘淨重參點玖玖柒貳公
克）沒收銷燬之。
    事實及理由
一、本件聲請人以：臺灣板橋地方法院檢察署97年度戒毒偵字第
    57號被告甲○○涉犯施用第一級毒品海洛因、第二級毒品甲
    基安非他命而違犯毒品危害防制條例第10條各罪之案件，經
    送觀察、勒戒後，認有繼續施用毒品之傾向，再經送強制戒
    治後戒治完畢出所，並經該署檢察官於民國（下同）97年2
    月4 日為不起訴處分確定。惟扣案之第二級毒品甲基安非他
    命1 包（驗餘淨重3.9972公克），係屬毒品危害防制條例第
    18條第1 項前段所規定之違禁物，有憲兵司令部刑事鑑識中
    心98年1 月7 日憲直刑鑑字第0980000039號鑑定書1 紙在卷
    可憑，爰依毒品危害防制條例第18條第1 項前段、刑法第38
    條第1 項第1 款、第2 項暨同法第40條第2 項等規定，請求
    單獨宣告沒收銷燬等意旨前來。
二、按違禁物不問屬於犯罪行為人與否，應宣告沒收，並得單獨
    宣告沒收，刑法第38條第1 項第1 款、第2 項及刑法第40條
    第2 項分別有所規定；至所謂「違禁物」，係指法令禁止持
    有之物。又按甲基安非他命係毒品危害防制條例第2 條第2
    項第2 款規定列明之第二級毒品；而查獲之毒品，不問屬於
    犯人與否，均應沒收銷燬之，毒品危害防制條例第18條第1
    項前段亦有明定。
三、經查：
(一)、被告甲○○因有施用第一、二級毒品海洛因與安非他命犯行
    ，分別為警查獲並移請該管檢察官偵查辦理，嗣經施以觀察
    、勒戒暨強制戒治處遇程序，而由該管檢察官處分不起訴確
    定等情形，茲說明如下：
    (1)、95年8 月21日中午12時40分許為警採尿向前回溯26小時
        內，在不詳地點，以不詳方式，施用第一級毒品海洛因
        ；嗣於95年8 月20日晚間11時50分許，在臺北縣土城市
        ○○路126 號前，其因為警查獲另涉槍砲案件犯行，而
        經警採集其尿液檢體送驗結果，呈現鴉片類陽性反應，
        因此查悉前開施用毒品事實；案經移請臺灣板橋地方法
        院檢察署檢察官以96年度毒偵字第482 號偵辦。
    (2)、又於95年9 月21日下午2 時35分許為警查獲採尿前回溯
        26小時內之某時，在臺北縣土城市○○路○ 段87巷7 號
        3 樓住處內，以不詳方式，施用第一、二級毒品海洛因
        ，嗣於前述時、地為警查察被告另涉刑案而執行搜索時
        ，經採集其尿液檢體送驗後，呈現鴉片類之嗎啡項陽性
        反應，乃循線查悉上情；案由臺灣板橋地方法院檢察署
        檢察官以95年度毒偵字第7421號偵辦。
    (3)、再於95年10月5 日上午10時為警採尿回溯26小時內，在
        不詳地點，以不詳方式，施用第一級毒品海洛因；嗣於
        95年10月4 日晚間8 時30分許，經板橋憲兵隊循線查獲
        前情，並由臺灣板橋地方法院檢察署檢察官以95年度毒
        偵字第6824號偵辦。
    (4)、復於95年11月8 日上午6 時20分許為警採尿回溯96小時
        內，在不詳地點，以不詳方式，施用第二級毒品甲基安
        非他命；嗣被告因於95年11月7 日晚間發生交通事故經
        送醫診治，而於同日晚間8 時許，在桃園縣平鎮市○○
        路77號壢新醫院急診室內為警循線查獲，並扣得本件聲
        請人所述之第二級毒品甲基安非他命1 包（驗餘淨重3.
        9972公克）。案經移請臺灣桃園地方法院檢察署檢察官
        以95年度毒偵字第5846號偵辦後，函請臺灣高等法院檢
        察署令准移由臺灣板橋地方法院檢察署檢察官以95年度
        毒偵字第8300號偵辦。
    (5)、更於96年3 月9 日凌晨2 時45分許為警採尿分別向前回
        溯26、96小時內，在不詳地點，以不詳方式，分別施用
        第一、二級毒品海洛因及安非他命，嗣於96年3 月9 日
        凌晨0 時30分許，在臺北縣板橋市○○○路○ 段53巷1
        號5 樓為警查獲，並移請臺灣板橋地方法院檢察署檢察
        官以96年度毒偵字第2133號案件偵辦。
    (6)、被告所犯如上施用第一、二級毒品海洛因與安非他命各
        案，經依本院95年度毒聲字第2179號裁定送臺灣臺北看
        守所附設勒戒處所觀察、勒戒後，認有繼續施用毒品傾
        向，復由本院以96年度毒聲字第928 號裁定令入臺灣臺
        北戒治處所施以強制戒治，嗣經戒治期滿釋放出所，並
        為臺灣板橋地方法院檢察署檢察官以97年2 月4 日97年
        度戒毒偵字第57號處分不起訴確定。前揭情節，業據聲
        請人提出各該案刑事偵查卷全部事證暨不起訴處分書可
        資憑稽，堪信為真。
(二)、承繼前述，本案聲請人指陳首開被告甲○○為警查扣之第二
    級毒品甲基安非他命1 包（驗餘淨重3.9972公克），係被告
    供己施毒所用之物，並經憲兵司令部刑事鑑識中心檢驗結果
    ，檢出甲基安非他命成份，有該中心98年1 月7 日憲直刑鑑
    字第0980000039號鑑定書1 件附卷足考（參臺灣板橋地方法
    院檢察署95年度毒偵字第8300號卷第22頁），因認如上扣案
    物，確係毒品危害防制條例第2 條第2 項第2 款所定之第二
    級毒品，核屬違禁物，應依毒品危害防制條例第18條第1 項
    前段規定，不問屬於犯人與否，沒收銷燬之。從而，聲請人
    旨開請求，核無不合，應予准許，爰依旨揭規定，裁定如主
    文所示。
中    華    民    國    99    年    10    月    20    日
                        刑事第2 庭法  官  黎錦福
上列正本證明與原本無異。
如不服本裁定，應於裁定送達後5 日內敘明抗告理由，向本院提
出抗告狀。
                                  書記官  蔡麗春
中    華    民    國    99    年    10    月    20    日

司法院資訊處製作；財團法人民間司法改革基金會備份。
